【裁判字號】    97,訴,2949
【裁判日期】    980224
【裁判案由】    營利事業所得稅
【裁判全文】
臺北高等行政法院裁定
                                      97年度訴字第2949號
原      告  保力達股份有限公司
代  表  人  甲○○（董事長）
被      告  財政部臺北市國稅局
代  表  人  凌忠嫄（局長）
訴訟代理人  乙○○
上列當事人間因營利事業所得稅事件，原告不服財政部中華民國
97年9月19日臺財訴字第09700420230號（案號：第00000000號）
訴願決定，提起行政訴訟。本院裁定如下︰
    主  文
原告之訴駁回。
訴訟費用由原告負擔。
    理  由
一、按「人民因中央或地方機關之違法行政處分，認為損害其權
    利或法律上之利益，經依訴願法提起訴願而不服其決定，或
    提起訴願逾三個月不為決定，或延長訴願決定期間逾二個月
    不為決定者，得向高等行政法院提起撤銷訴訟。」、「原告
    之訴，有左列各款情形之一者，行政法院應以裁定駁回之。
    但其情形可以補正者，審判長應定期間先命補正：……十、
    起訴不合程式或不備其他要件者。」行政訴訟法第4 條、第
    107 條第1 項第10款分別定有明文。次按「行政訴訟原以官
    署之處分為標的，倘事實上原處分已不存在，則原告之訴因
    訴訟標的之消滅即應予以駁回。」「當事人請求標的消滅，
    其訴訟關係即應視為終結。」經最高行政法院（民國89年7
    月1 日改制前為行政法院，下同）分別著有27年判字第28號
    及30年判字第16號判例可資參照。另「行政法院二十七年判
    字第二十八號及三十年判字第十六號判例，係因撤銷行政處
    分為目的之訴訟，乃以行政處分之存在為前提，如在起訴時
    或訴訟進行中，該處分事實上已不存在時，自無提起或續行
    訴訟之必要；首開判例，於此範圍內，與憲法保障人民訴訟
    權之規定，自無牴觸。」亦經司法院釋字第213 號解釋在案
    。又最高行政法院61年裁字第92號判例：「人民對官署所為
    更正之新處分，如有不服，祇能於法定期限內，另行提起訴
    願，不得對於已不存在之前行政處分，請求行政救濟。」亦
    採相同見解。因此，提起上開行政訴訟法第4 條所規定之撤
    銷訴訟，須以行政處分已存在且發生效力為前提，苟行政處
    分並不存在或未發生效力，當事人仍對之提起行政訴訟，依
    照上開規定意旨，即有起訴不備其他要件之違法；又縱然行
    政處分業已存在，且發生效力，既未經訴願程序，亦不符行
    政訴訟法第4 條提起撤銷訴訟之要件，亦有起訴不備其他要
    件之違法，且依其情形，上開二例均無法補正，行政法院應
    以裁定駁回之。
二、本件原告94年度營利事業所得稅結算申報，列報合於獎勵規
    定之免稅所得額新臺幣（下同）922,816,587元，經被告核
    定為919,581,847元，應補稅額2,390,708元；93年度未分配
    盈餘申報，列報當年度應納之營利事業所得稅315,784,313
    元及未分配盈餘44,087,316元，經被告分別核定為320,401,
    810元及39,469,819元，加徵10%營利事業所得稅3,946,981
    元。原告不服，申請復查，未獲變更。原告就94年度營利事
    所得稅部分仍表不服，提起訴願（另就93年年度未分配盈餘
    部分，因原告未提起訴願而告確定），經被告依訴願法第58
    條第2 項規定重新審查原處分結果，認原告之主張部分有理
    由，乃以97年8 月21日財北國稅法一字第0970243819號重審
    復查決定將原處分（即97年6 月12日財北國稅法一字第0970
    232869號復查決定）關於94年度營利事業所得稅部分撤銷，
    追認免稅所得19,503元。訴願決定遂以本件原處分既經原處
    分機關撤銷，其據以提起訴願之行政處分已不存在，訴願決
    定不受理。原告仍不服，遂提起本行政訴訟，聲明請求撤銷
    財政部97年9 月19日臺財訴字第09700420230 號訴願決定、
    原處分（含復查決定、重審復查決定）。
三、經查：原告不服被告97年6 月12日財北國稅法一字第097023
    2869號復查決定，提起訴願，經被告於訴願程序中依訴願法
    第58條第2 項規定重新審查後，以97年8 月21日財北國稅法
    一字第0970243819號重審復查決定：「撤銷本局97年6月12
    日財北國稅法一字第0970232869號復查決定94年度營利事業
    所得稅部分。追認免稅所得新臺幣（下同）19,503元。」等
    情，此有被告97年6 月12日財北國稅法一字第0970232869號
    復查決定書及97年8 月21日財北國稅法一字第0970243819號
    重審復查決定書附卷可參。則被告上揭97年6 月12日財北國
    稅法一字第0970232869號復查決定94年度營利事業所得稅部
    分，既經被告重審復查決定予以撤銷，而不復存在，訴願決
    定不予受理，並無不合，原告對之聲明不服，並提起本件行
    政訴訟，揆諸前揭說明，顯非合法，應予駁回。
四、另原告請求撤銷97年8 月21日財北國稅法一字第0970243819
    號重審復查決定，並陳稱其不服被告97年6月12日財北國稅
    法一字第0970232869號復查決定，而於97年7 月21日提起訴
    願時，已有對全部處分不服之意旨云云。經查：原告於97年
    7 月21日提出之訴願書（附於訴願卷第20頁），係請求撤銷
    97年6 月12日財北國稅法一字第0970232869號復查決定，當
    時被告97年8 月21日財北國稅法一字第0970243819號重審復
    查決定尚未作成，自難謂原告已對被告嗣後作成之97年8 月
    21日財北國稅法一字第0970243819號重審復查決定表示不服
    ；且該重審復查決定已明白教示「本件申請人如有不服本決
    定，得於收受決定書之次日起30日內……經由本局（即被告
    ）……向財政部提起訴願。」等語，此有被告97年8 月21日
    財北國稅法一字第0970243819號重審復查決定書附卷可參。
    是以，原告逕對該重審復查決定提起撤銷訴訟，依首揭意旨
    應先經訴願程序，而原告既未對之循訴願程序以求救濟，則
    其逕提起本件訴訟，請求撤銷上揭重審復查決定，揆諸前揭
    說明，自屬不備起訴要件，顯非適法，應予駁回。
五、又本件原告之訴既不合法，其實體上之主張即無庸審酌，併
    此敘明。
六、依行政訴訟法第107 條第1 項第10款、第104 條、民事訴訟
    法第95條、第78條，裁定如主文。
中    華    民    國    98    年    2     月    24    日
            臺北高等行政法院第一庭
                            審判長法  官  王立杰
                                  法  官  劉錫賢
                                  法  官  許麗華
上為正本係照原本作成。
如不服本裁定，應於送達後10日內向本院提出抗告狀（須按他造
人數附繕本）。
中    華    民    國    98    年    2     月    26    日
                                  書記官  蘇婉婷


司法院資訊處製作；財團法人民間司法改革基金會備份。
